臺灣臺南地方法院臺南簡易庭民事判決
110年度南簡字第1916號
原      告  郭蓮    
訴訟代理人  陳偉銘  
被      告  李翌璿  

訴訟代理人  王盛鐸律師
上列當事人間請求侵權行為損害賠償事件，原告於刑事訴訟程序
（110年度交簡字第3807號）提起刑事附帶民事訴訟（110年度交
附民字第65號），經本院刑事庭移送前來，本院於民國111年1月
24日言詞辯論終結，判決如下：
    主  文
被告應給付原告新臺幣269,907元，及自民國110年4月23日起至
清償日止，按週年利率百分之5計算之利息。
原告其餘之訴及假執行之聲請均駁回。
本判決原告勝訴部分得假執行。但被告如以新臺幣269,907元為
原告預供擔保，得免為假執行。
    事實及理由
一、原告起訴主張：被告於民國109年3月27日15時55分許，騎乘
    車牌號碼000-0000普通重型機車，沿臺南市北區東豐路機慢
    車優先車道由西向東方向行駛，途經與東豐路451巷口待轉
    區時，本應注意汽車行駛至交岔路口，應隨時注意道路交通
    號誌情形，並依號誌指示行進，且應注意車前狀況，並隨時
    採取必要之安全措施以避免發生危險，依當時天候晴朗、日
    間自然光線、市區道路、柏油路面乾燥無缺陷、無障礙物、
    視距良好等情，並無不能注意之情事，竟疏於注意察覺而貿
    然闖越紅燈逕自通過，不慎與伊騎乘之車牌號碼000-000電
    動輕型機車，於綠燈時，沿臺南市北區東豐路451巷一般車
    道由北往南方向駛至該路口時發生碰撞，因重心不穩致翻車
    倒地（下稱系爭事故），伊因而受有腰椎挫傷併腰椎第一節
    壓迫性骨折及椎管狹窄、腰椎挫傷併第五節壓迫性骨折等傷
    害（下稱系爭傷害）。被告此過失行為侵害伊身體健康，自
    得依民法侵權行為損害賠償規定，請求被告給付㈠醫療費及
    用品費：新臺幣(下同)236,116元。⒈治療費用：203,410元⒉
    診斷書、病歷費用：3,445元⒊醫療用品：39,261元；㈡停車
    費：465元；㈢看護費用：693,550元。伊因本件傷害，住院1
    1日、9日，分別為19,250元、14,300元，出院需人照護10月
    ，以每日2,200元計算，共660,000元；㈣精神慰撫金500,000
    元；伊因本件傷害飽受身心折磨摧殘，須長期復健，精神上
    倍感痛苦。並聲明：㈠被告應給付原告1,440,131元，及自刑
    事附帶民事起訴狀繕本送達翌日起至清償日止，按週年利率
    5%計算之利息。㈡願供擔保，請准宣告假執行。
二、被告則以：臺灣臺南地方檢察署起訴書雖記載原告因本件車
    禍造成系爭傷害，惟事故當日原告至高雄榮總臺南分院就診
    ，診斷證明書僅記載「腰椎挫傷」，未有其他傷勢，直到約
    4個月，才診斷出其他傷勢，國立成功大學醫學院附設醫院
    （下稱成大醫院）出具之病情鑑定報告亦載稱無法排除壓迫
    性骨折是本身骨質疏鬆症可能。所請求之住院開刀醫療費20
    3,410元、醫療用品39,261元、住院期間看護費用33,550元
    等，難認係本件事故所致生之損害，出院親屬看護費應為6
    個月，非原告主張之10個月，且專業看護每日2,200元，親
    屬看護不宜與專業看護相比，應以強制責任險理賠給付標準
    每日1,200元為限。精神慰撫金500,000元過高，應不超過50
    ,000元；又原告騎乘電動機車行駛於行人穿越道上，違反道
    路交通管理處罰條例第45條第1項第13款「機車不在規定車
    道行駛」規定，原告應負4成之肇事責任。另原告已領取財
    團法人汽車交通事故特別補償基金之補償，應予扣除等語，
    資為抗辯。並答辯聲明：㈠原告之訴駁回；㈡願供擔保，請准
    免為假執行。
三、原告主張系爭事故之發生經過乙情，被告並不爭執，核與本
    院依職權調閱本院110年度交簡字第3807號被告涉犯過失傷
    害刑事案件卷宗相符（以電子卷證光碟附卷），應認為真實
    。惟原告主張之系爭傷害及損害額，則為被告否認，並以前
    揭情詞置辯。是本件爭點在於：㈠原告因系爭事故所受之傷
    害為何？㈡原告請求被告給付1,440,131元及法定遲延利息，
    有無理由？
四、得心證之理由：
　㈠汽車行駛至交岔路口，其行進應遵守燈光號誌，道路交通安
    全規則第102條第1項第1款定有明文。查原告主張系爭事故
    之發生經過及因而所受系爭傷害等情，應認定為真實，已如
    前述，被告行車未遵守交通號誌闖紅燈，肇致本件車禍，其
    行為顯有過失。
  ㈡原告主張系爭傷害除「腰椎挫傷」為被告所不爭執，餘「併
    腰椎第一節壓迫性骨折及椎管狹窄、併腰椎第五節壓迫性骨
    折」部分，惟為被告所否認。依成大醫院之病情鑑定報告書
    固載稱「由門診病歷得知，病患（即原告）於車禍前就有骨
    質疏鬆之病史（105年5月骨科門診），屬於較易發生壓迫骨
    折之族群。於所附資料，109年3月27日急診腰椎X光檢查報
    告有提及第十二胸椎、第一腰椎壓迫性骨折，但無車禍前後
    之比較，無法排除壓迫性骨折是因本身骨質疏鬆症，還是因
    外傷車禍所致，無法排除與車禍之關聯性。」等語（本院刑
    事卷電子卷），惟可知由系爭事故當日急診腰椎X光檢查報
    告已檢出原告有「腰椎挫傷併腰椎第一節壓迫性骨折」之傷
    害。又原告車禍前僅至骨科門診診斷有骨質疏鬆，屬於較易
    發生壓迫骨折之族群，由病歷中並無原告因腰椎骨折而就醫
    紀錄，原告既屬較易發生壓迫骨折之族群，又遭被告撞擊，
    依常情而言，極易造成骨折，既已傷及腰椎為挫傷，可證撞
    擊受力點在腰椎，則造成腰椎壓迫性受折骨折，應可認定；
    又高雄榮總臺南分院亦函覆稱「病患郭O（即原告）於109年
    3月27日車禍後腰痛及下肢神經痛，雙下肢乏力，復健後效
    果不佳，診斷為第一及第五腰椎骨折及神經壓迫」等語（本
    院刑事卷電子卷），亦足認系爭事故後診斷出原告「腰椎挫
    傷」，然因腰椎壓迫性骨折使得復健成效不好，經醫生再行
    診斷始發現有此傷害。是原告主張系爭事故致其受有系爭傷
    害，應屬可採。被告抗辯，並無理由。
　㈢依前所述，被告之過失行為與原告所受系爭傷害結果間，具
    有相當因果關係至明。從而，原告依侵權行為法律關係，請
    求被告負損害賠償責任，自屬有據。 　　
　㈣因故意或過失，不法侵害他人之權利者，負損害賠償責任；
    汽車、機車或其他非依軌道行駛之動力車輛，在使用中加損
    害於他人者，駕駛人應賠償因此所生之損害；不法侵害他人
    之身體或健康者，對於被害人因此喪失或減少勞動能力或增
    加生活上之需要時，應負損害賠償責任；不法侵害他人之身
    體、健康、名譽、自由、信用、隱私、貞操，或不法侵害其
    他人格法益而情節重大者，被害人雖非財產上之損害，亦得
    請求賠償相當之金額；不法毀損他人之物者，被害人得請求
    賠償其物因毀損所減少之價額；負損害賠償責任者，除法律
    另有規定或契約另有訂定外，應回復他方損害發生前之原狀
    ；第1項情形，債權人得請求支付回復原狀所必要之費用，
    以代回復原狀，民法第184條第1項前段、第191條之2前段、
    第193條第1項、第195條第1項前段、第196條、第213條第1
    項、第3項分別定有明文。被告因上述過失行為應對原告負
    侵權行為損害賠償責任，已如前述，故原告請求被告賠償之
    金額是否准許，茲分述如下：
  ⒈醫療費及用品費部分：
　①原告主張此部分支出236,116元，被告並不爭執，惟抗辯與系
    爭事故無因果關係。經查，原告因系爭事故致受系爭傷害已
    如前述，是應審酌者為，此部分之支出是否為必要？
　②住院醫療費用203,410元，業據原告出住院醫療費用收據可證
    （交附民卷第39-45頁），為醫療必要支出，應予准許。
　③醫療用品費用39,261元，其中散步車2,500元、尿片140元、
    免洗衣褲160元、束腹帶1242元、軟式頸圈405元，共計4,44
    7元，為醫療輔助所必要，應予准許，其餘營養品、牙膏為
    一般生活所需，另原告提出之發票未記載用品名稱，均不計
    列。
　④診斷書及病歷費用3,445元。查診斷書費用，係原告為證明損
    害發生原因及其範圍必要之費用，應納為損害之一部分，此
    部分應予准許　　
　⒉停車費部分：原告主張465元，為被告所不爭執，應予准許。
　⒊看護費用部分：
  ①原告2次住院期間有專業看護照顧，並提出收據為證（交附民
    卷第81-83頁），此部分支出之19,250元及14,300元，應予
    准許。
　②親屬代為照顧被害人之起居，固係基於親情，但親屬看護所
    付出之勞力並非不能評價為金錢，雖因二者身分關係而免除
    被害人之支付義務，惟此種基於身分關係之恩惠，自不能加
    惠於加害人，故由親屬看護時雖無現實看護費之支付，仍應
    認被害人受有相當於看護費之損害，得向上訴人請求賠償，
    始符公平原則，亦符民法第193條第1項所定「增加生活上需
    要」意旨（最高法院94年台上字第1543號判例意旨參照）。
　⑴原告主張出院後需專人看護時間為10個月，被告則抗辯應為6
    個月，並以1,200元計。
　⑵依卷附高雄榮總臺南分院診斷證明書記載（交附民卷第49-53
    頁），原告於109年9月3日出院後3個月日常生活依靠專人照
    顧，110年3月9日回診，仍雙下肢乏力，日常生活依靠專人
    照顧3個月等語，原告既於110年3月9日回診後3個月仍需專
    人照顧，可證自109年9月4日（出院後）至110年6月8日均需
    專人照顧，共計278天，是原告主張出院後需專人看護時間
    為10個月，核屬過高，被告抗辯之6個月，則為過少，應以2
    78天可採，在此範圍內，原告自得請求看護費用之損害；又
    依原告住院期間專人看護每日為2,200元計，原告出院後可
    請求之金額為611,600元。被告雖以原告之親屬非專業看護
    ，應以1,200元為計算標準，惟原告雖由親屬照護，但所受
    之損害為相當於看護用之損害，自應以一般看護之費用為計
    算標準，不應再考量原告親屬是否具備看護資格，是被告之
    抗辯，亦不足採。是原告得請求之金額為645,150元，逾此
    部分則無理由。
  ⒋精神慰撫金部分：
　  按慰藉金之賠償須以人格權遭遇侵害，使精神上受有痛苦為
    必要，其核給之標準固與財產上損害之計算不同，然非不可
    斟酌雙方身分資力與加害程度，及其他各種情形核定相當之
    數額（最高法院51年台上字第223判例參照）；又非財產上
    損害之慰撫金數額，究竟若干為適當，應斟酌兩造身分、地
    位及經濟狀況，俾為審判之依據（最高法院85年度台上字第
    511號判決參照)。查原告因系爭事故受有系爭傷害，且需近
    10月由專人看護，更需長期復健，於受傷期間除身體上疼痛
    外，復健過程漫長，精神上亦受有相當程度之痛苦，自堪肯
    認，是其請求被告給付精神慰撫金，即應認為有理由。審酌
    原告提出之學經歷資料，家庭狀況，及本院依職權調閱兩造
    近年之財產所得、戶籍上記載之學歷資料，兼衡被告侵害原
    告身體健康程度及原告所受之傷害，不僅造成身體不便，影
    響其生活起居，精神上顯受有相當之痛苦等一切情狀，認原
    告請求之精神慰撫金200,000元為有理由，逾此部分則無理
    由。。
　⒌綜上，原告因系爭事故所受之損害金額合計為1,083,917元【
    計算式：238,302（醫療費及用品費部分）+465（停車費）+
    645,150(看護費用）+200,000(精神慰撫金)=1,083,917】。
  ㈤被告抗辯原告騎乘電動機車行駛於行人穿越道上，違反機車
    不在規定車道行駛之規定，與有過失，應負4成肇事之責等
    語。查本件事故之發生係被告闖紅燈進入原告之行向號誌為
    綠燈之行車動線而肇事，相較於被告之行向號誌為紅燈，原
    告有絕對路權，縱原告未行駛於行人穿越道上，被告仍侵入
    原告之行車動線，仍不足以防止系爭事故之發生，被告闖紅
    燈之行為為單獨之肇事原因，尚難以原告行駛之行人穿越道
    上，認其就系爭事故之發生與有過失。
　㈥因汽車交通事故致受害人傷害或死亡者，不論加害人有無過
    失，請求權人得依本法規定向保險人請求保險給付或向財團
    法人汽車交通事故特別補償基金補償。保險人依本法規定所
    為之保險給付，視為被保險人損害賠償金額之一部分，被保
    險人受賠償請求時，得扣除之。強制汽車責任保險法第7條
    、第32條分別有明文規定。查原告已申請強制責任保險理賠
    金814,010元，則原告得請求之賠償金額自應扣除上開理賠
    金，故原告得請求之金額應為269,907元。
五、原告依侵權行為之法律關係請求被告賠償其損害，並未定有
    給付之期限，是依民法第229條第1、2項、第233條第1項及
    第203條規定，原告請求自附帶民事起訴狀繕本送達被告翌
    日即110年4月23日起至清償日止，按週年利率5%計算之利息
    ，符合法律規定，亦應准許。
六、綜上所述，原告主張依侵權行為之法律關係，請求被告賠償
    269,907元，及自110年4月23日起至清償日止，按週年利率5
    %計算之利息，為有理由，應予准許，逾此部分之請求，則
    非有據，應予駁回。而原告雖陳明願供擔保，聲請宣告假執
    行，惟其勝訴部分所命給付之金額未逾500,000元，依民事
    訴訟法第389條第1項第5款規定，應依職權宣告假執行；至
    原告其餘假執行之聲請，因其餘之訴已經駁回而失所依附，
    不應准許，併予宣告駁回之。被告陳明供擔保免為假執行，
    經審酌符合法律規定，爰定相當擔保金額准許之。
七、本件事證已臻明確，兩造其餘攻防方法、陳述及訴訟資料，
    經本院斟酌後，核與判決結果不生影響，爰不逐一論列，附
    此敘明。
八、本件原告係利用刑事訴訟程序附帶提起民事請求，並由刑事
    庭裁定移送民事庭審理，依刑事訴訟法第504條第2項規定，
    原告無庸繳納裁判費，原告亦未於本院因追加等訴訟程序而
    繳納裁判費，自無庸為訴訟費用負擔之諭知。
九、據上論結，本件原告之訴為一部有理由，一部無理由，判決
    如主文。
中　　華　　民　　國　　111 　年　　3 　　月　　3 　　日
                  臺南簡易庭  法官   施介元
以上正本係照原本作成。 
如不服本判決，應於送達後20日內，向本院提出上訴狀並表明上
訴理由（須附繕本）。如委任律師提起上訴者，應一併繳納上訴
審裁判費。
中　　華　　民　　國　　111 　年　　3 　　月　　3 　　日
                               書記官  曾怡嘉